---
title: "Resumen"
author: "Andrea Murillo Espinar, Andrea Torres Philpott"
date: "R Sys.date()"
output: 
  html_document:
    toc: true
    number_sections: true
  
---

```{r setup, include=FALSE}
knitr::opts_chunk$set(echo = TRUE)
```

```{r, warning=FALSE, message=FALSE, echo=FALSE}
library(readxl)
library(dplyr)
library(naniar)
library(ggplot2)
library(tidyr)
library(FSA)
library(survival)
library(survminer)
library(splines)
library(stats)
```

# Introducción

## Separación de datos
Primero hemos identificado los datos clínicos de los genéticos

```{r, echo=FALSE, warning=FALSE, message=FALSE}
data <- read.csv("C:/Users/usuario/Downloads/archive/METABRIC_RNA_Mutation.csv")

col_datosclinicos <- colnames(data) %>% 
  head(n = 31)

datos_clinicos <- data %>% 
  select(col_datosclinicos) #selecciono datos clinicos de toda la base de datos (data)

# converir valores vacíos a NA
datos_clinicos[datos_clinicos == ""] <- NA
```

```{r}
dim(datos_clinicos)
str(datos_clinicos)
```

# Gráfico de tumor_stage
```{r, echo=FALSE, message=FALSE, warning=FALSE}
# 1. Limpieza y preparación de datos (CORREGIDO)
datos_grafico_tumor <- datos_clinicos %>%
  
  # Paso A: Convertir a caracter para manejar la cadena vacía
  mutate(tumor_stage = as.character(tumor_stage)) %>%
  
  # Paso B: Convertir cadenas vacías ("") a NA (ahora funciona)
  mutate(tumor_stage = na_if(tumor_stage, "")) %>%
  
  # Paso C: Filtrar todos los NA (los originales y los recién creados)
  filter(!is.na(tumor_stage)) %>%
  
  # Paso D: Convertir la columna a factor para la gráfica
  mutate(tumor_stage = factor(tumor_stage, ordered = TRUE)) # Aseguramos que sea ordenado


```

```{r, echo=FALSE, message=FALSE, warning=FALSE}
# 2. Generar el Gráfico de Caja (Box Plot)
boxplot_supervivenciafinal <- datos_grafico_tumor %>%
  ggplot(aes(x = tumor_stage, y = overall_survival_months, fill = tumor_stage)) +
  geom_boxplot(show.legend= FALSE) +
  geom_jitter(color="black", size=0.4, alpha=0.5, show.legend = FALSE) +
  labs(
    title = "Supervivencia Global por Etapa del Tumor (METABRIC)",
    x = "Etapa del Tumor",
    y = "Supervivencia Global (Meses)",
    fill = "Etapa"
  ) +
  theme_bw() +
  theme(plot.title = element_text(hjust = 0.5)) +
  scale_fill_viridis_d(option= "D")

print(boxplot_supervivenciafinal)
```

¿Son datos significativos? 
```{r, echo=FALSE, message=FALSE, warning=FALSE}
# Existen diferencias significativas?

#Comprobamos normalidad
shapiro.test(datos_grafico_tumor$overall_survival_months) # distribución no normal
kruskal.test(overall_survival_months ~ tumor_stage, data= datos_grafico_tumor) #existen diferencias

# 1. Preparar el data frame para Dunn's Test
# Usamos las columnas de supervivencia y el tumor_stage limpio.
datos_dunn <- datos_clinicos %>%
  # Limpieza del tumor_stage (misma lógica que antes)
  mutate(tumor_stage = as.character(tumor_stage)) %>%
  mutate(tumor_stage = na_if(tumor_stage, "")) %>%
  filter(!is.na(tumor_stage) & !is.na(overall_survival_months)) %>%
  
  # Asegurar que la variable de agrupamiento es un factor
  mutate(tumor_stage = factor(tumor_stage))

# 2. Ejecutar el Test de Dunn con corrección de Bonferroni
# (Reemplazando tu variable original `datos_grafico_tumor` por `datos_dunn`)
resultado_dunn <- dunnTest(overall_survival_months ~ tumor_stage,
                           data = datos_dunn, 
                           method = "bonferroni")

print("Resultado del Test Post-Hoc de Dunn (Bonferroni):")
print(resultado_dunn)
```

La tasa de supervivencia es mayor en la etapa 1, es significativamente diferente de la 2, 3 y 4.
Diferencia de etapa 2 a 3, mejor tasa de supervivencia en la 2.
A mayor etapa de tumor, peor supervivencia.

2. Relación entre her2+ y supervivencia
```{r}
# quiero relacionar survival months con her2_status: el cáncer her2+ es más agresivo frente al her2-, mi hipótesis es que va a tener menor supervivencia los her2+
unique(datos_clinicos$her2_status)
str(datos_clinicos$her2_status)

#importante que no tenga NA y que sea un factor
datos_her2 <- datos_clinicos %>%
  filter(!is.na(her2_status)) %>%
  # Convertimos a factor, aunque es probable que ya lo sea
  mutate(her2_status = factor(her2_status))
str(datos_her2) #ahora si es un factor


unique(datos_clinicos$overall_survival)
str(datos_clinicos$overall_survival_months)

# 2. Crear el Objeto de Supervivencia (Surv Object)
# 'overall_survival_months' = tiempo
# 'overall_survival' = evento (1=fallecido, 0=vivo/censurado)
surv_object_her2 <- Surv(time = datos_her2$overall_survival_months, 
                         event = datos_her2$overall_survival)


## 2. Crear el objeto de supervivencia
# Tiempo: overall_survival_months
# Evento: overall_survival (1=fallecido, 0=vivo/censurado)
surv_object_her2 <- Surv(time = datos_her2$overall_survival_months, 
                         event = datos_her2$overall_survival)

# 3. Ajustar el Modelo de Kaplan-Meier
# Ajustamos la supervivencia en función del estado HER2
fit_km_her2 <- survfit(surv_object_her2 ~ her2_status, data = datos_her2)

# 4. Generar el Gráfico y el Log-rank Test
km_her2_plot <- ggsurvplot(fit_km_her2, 
                           data = datos_her2,
                           pval = TRUE,             # Muestra el valor p de la prueba Log-rank
                           risk.table = TRUE,       # Muestra la tabla de riesgo
                           legend.title = "Estado HER2",
                           title = "Curvas de Supervivencia Global por Estado HER2",
                           palette = c("#E7B800", "#2E9FDF") # Colores para HER2- y HER2+
)

print(km_her2_plot)
```

Ahora vamos a ver el pronóstico del cáncer Triple negativo, se define por la ausencia de tres receptores, ER (receptor de estrógeno), PR (receptor de progesterona) y receptor HER2-
```{r, echo=FALSE, message=FALSE, warning=FALSE}
unique(datos_clinicos$er_status)
unique(datos_clinicos$pr_status)
unique(datos_clinicos$her2_status)
```

Asumimos que "Negative" significa ausencia de receptor.
Usaremos el data frame original de datos clínicos.
```{r}
datos_tnbc <- datos_clinicos %>%
  select(overall_survival_months, overall_survival, 
         er_status, pr_status, her2_status) %>%
  
  # 1. Crear la variable TNBC_status
  mutate(
    TNBC_status = case_when(
      er_status == "Negative" & pr_status == "Negative" & her2_status == "Negative" ~ "TNBC",
      TRUE ~ "Non_TNBC"
    )
  ) %>%
  
  # 2. Filtrar filas con NAs en los marcadores de supervivencia
  filter(!is.na(overall_survival_months) & !is.na(overall_survival)) %>%
  
  # 3. Convertir a factor para el análisis
  mutate(TNBC_status = factor(TNBC_status))

# 4. Crear el objeto de supervivencia
surv_object_tnbc <- Surv(datos_tnbc$overall_survival_months, 
                         datos_tnbc$overall_survival)
# A. Kaplan-Meier (Ver la diferencia visual y obtener el p-valor)
km_tnbc <- survfit(surv_object_tnbc ~ TNBC_status, data = datos_tnbc)
```


```{r}
ggsurvplot(km_tnbc, 
           data = datos_tnbc,
           pval = TRUE,             # Mostrar p-valor
           risk.table = TRUE,       # Mostrar tabla de riesgo
           legend.title = "Estado Triple Negativo",
           title = "Supervivencia Global (TNBC vs. No-TNBC)")

# B. Modelo de Cox (Cuantificar el riesgo HR)
cox_tnbc_model <- coxph(surv_object_tnbc ~ TNBC_status, data = datos_tnbc)

print("Resumen del Modelo de Cox para TNBC:")
summary(cox_tnbc_model)

```


Interpretación: es significativo, "El cáncer de mama Triple Negativo (TNBC) se asocia con un riesgo de muerte 21.24% mayor en cualquier momento dado en comparación con otros subtipos de cáncer de mama (No-TNBC)
